【裁判字號】    91,上易,1275
【裁判日期】    920122
【裁判案由】    竊盜等
【裁判全文】
臺灣高等法院臺南分院刑事判決            九十一年度上易字第一二七五號    Ｇ
      上  訴  人  臺灣臺南地方法院檢察署檢察官
      被      告  乙  ○  ○
右上訴人因被告恐嚇等案件，不服臺灣臺南地方法院九十一年度易字第七七九號中華
民國九十一年十月八日第一審判決（起訴案號：臺灣臺南地方法院檢察署九十年度偵
字第一一三二０號），提起上訴，本院判決如左：
      主      文
原判決關於恐嚇部分撤銷。
乙○○以加害身體之事，恐嚇他人致生危害於安全，處拘役貳拾日，如易科罰金以參
佰元折算壹日。
其他上訴駁回。
      事      實
一、乙○○與甲○○原係同居男女朋友關係，二人於民國（下同）九十年六月中旬間
    分手，分手後乙○○心有不甘，於同年九月三十日上午十時二十五分許，前往臺
    南縣新化鎮全興里竹子腳五二號甲○○住處附近（乙○○不知甲○○之住處房間
    ），於告知屋主叫甲○○出來未果後，竟在場以加害身體之事，高聲對甲○○恫
    嚇稱：「妳不出來被我捉到，要打斷妳的腳。」等語，令甲○○心生畏怖，致生
    危害於其安全，避居屋內未敢出門。
二、案經台南縣警察局新化分局報請臺灣臺南地方法院檢察署檢察官偵查起訴。
      理      由
甲、有罪部分：
一、訊據被告乙○○（下稱被告）固於原審及本院審理時坦承有於右揭時、地，在場
    以加害身體之事，高聲對被害人甲○○恫嚇稱：「妳不出來被我捉到，要打斷妳
    的腳。」等情不諱，惟否認犯行，辯稱：其是聽說甲○○在那附近，其不知道他
    在那裡，故在巷子裡面自言自語大聲發洩，沒有恐嚇她云云（見原審卷第五二頁
    、本院卷九十一年十二月三日訊問筆錄第二頁、審判筆錄第三頁）。
二、惟查：
（一）右揭恐嚇事實，業據被害人甲○○於偵訊中、原審調查時迭次指訴被告恐嚇要
      打斷伊腳等情甚詳（見警訊卷第二頁背面、偵查卷第八頁背面、原審卷第三八
      頁），衡情分手後被告心有不甘，而高聲揚言恐嚇自已為惡害之通知，被告既
      亦坦承確有上開恫嚇之詞，而核與被害人指訴被告恐嚇情節大致相符。被害人
      甲○○雖於警訊及偵查中均指訴：被告乙○○於九十年九月三十日上午對伊嚇
      稱「你不出來，被我抓到，要打斷你的腳」，當時伊在房間不願意出來，內心
      感到很害怕等語（見偵查卷第八頁背面）；復於原審調查時供稱：九十年九月
      三十日上午係隔壁鄰居告訴伊有人在外面喊伊的名字要找伊，並且說如果不出
      來，被他（指被告）抓到，要打斷伊的腳，伊並未親耳聽到乙○○恐嚇的話等
      語（見原審卷第三八頁），被害人甲○○雖對遭恐嚇之過程，縱或有前後供述
      不一情形，惟其指訴被告以惡害通知之恐嚇情節，或直接或間接聽鄰人轉述，
      均無礙於被告恐嚇罪之成立。且參以被害人甲○○心中害怕，亦不願告訴被告
      恐嚇等情（見警訊卷第三頁、原審卷第三九頁），是被害人於審理時亦有可能
      息事寧人之意而有所保留。
（二）被告於原審調查時雖供稱：渠僅係要求甲○○之朋友請甲○○出來，並沒有要
      甲○○之友人轉告「若不出來，被我抓到，要打斷甲○○之腳」，係渠找不到
      甲○○在巷子裡自言自語發洩情緒云云（見原審卷第四一頁、九十一年九月五
      日訊問筆錄），惟被告行為時之精神，對於外界事務之理解知會、判斷能力並
      無何喪失或減退現象，則被告應為一般正常之人，當非無端自言自語。其所為
      上開辯解，無非事後畏罪卸責之詞，委無足取。
（三）綜上所述，本件事證已臻明確，被告之犯行洵堪認定，應予依法論科。
三、核被告所為，係犯刑法第三百零五條之恐嚇危害安全罪。原審未予細察，就被告
    恐嚇部分遽予無罪之諭知，自有未洽，檢察官上訴意旨，指摘原判決不當，非無
    理由，自應就被告恐嚇部分予撤銷改判，爰審酌被告與被害人間曾係親密之男女
    朋友關係，及其犯罪之動機（與被害人分手，一時心有不甘）、目的、手段，犯
    罪時所受之刺激及其品性、生活狀況、智識程度、犯罪所生之損害，及犯罪後態
    度等一切情狀，量處如主文第二項所示之刑，並諭知易科罰金之折算標準。
乙、無罪部分：
一、公訴意旨另略以：被告乙○○於右揭時地，又意圖為自己不法之所有，轉往被害
    人甲○○停放其所有車牌號碼三Ｍ─四九五五號自用小客車之新化鎮全興里活動
    中心廣場，僱請不知情鎖匠陳永明到場打開前開自小客車之車門，並請陳永明複
    製該自用小客車鑰匙欲竊駛走，經陳永明當場質問被告乙○○得知其並非車主後
    ，拒絕複製車鑰匙且將車門再度鎖上，始未得手，因認被告乙○○涉有刑法第三
    百二十條第三項、第一項之竊盜未遂罪嫌云云。
二、按犯罪事實，應依證據認定之，無證據不得推定其犯罪事實；又不能證明被告犯
    罪者，應諭知無罪之判決，刑事訴訟法第一百五十四條及第三百零一條第一項分
    別定有明文。又告訴人之告訴，本以使被告受刑事訴追為目的，故其陳述是否與
    事實相符，自應調查其他證據，以資審認，苟其所為攻擊之詞，尚有瑕疵，則在
    此瑕疵未予究明以前，即不能遽採為斷罪之基礎；且認定犯罪事實，所憑之證據
    ，雖不以直接證據為限，間接證據亦包括在內，然無論直接或間接證據，其為訴
    訟上之證明，須於通常一般之人均不致於有所懷疑，而得確信其為真實之程度者
    ，始得據之為有罪之認定，倘其證明尚未達到此一程度，而有合理性懷疑之存在
    時，即無從為有罪之認定（最高法院分別著有五十二年臺上字第一三００號、六
    十一年臺上字第三０九九號、七十六年臺上字第四九八六號判例可資參照）。另
    按刑法上之竊盜罪須意圖為自己或第三人不法之所有，而竊取他人之動產，為構
    成要件，倘行為人欠缺此主觀意圖，即不構成竊盜罪責。
三、查本件公訴人認被告涉犯前揭竊盜未遂罪嫌，無非係以甲○○之指述、證人陳永
    明之證詞，及被告若無不法所有之意圖應無要求鎖匠複製上開車牌號碼三Ｍ─四
    九五五號自用小客車鑰匙之必要等由，為其主要論據。訊據被告固坦承聘請鎖匠
    至臺南縣新化鎮全興里竹子腳七十三號前之臺南縣新化鎮全興里活動中心廣場開
    啟前開被害人甲○○所有之系爭自用小客車並複製鑰匙之事實，惟堅詞否認有何
    竊盜犯行，辯稱：其當時因甲○○避不見面，乃請鎖匠打開系爭自用小客車之車
    門，係為引甲○○出面，並無駛離之意，且其與甲○○交往時曾支付甲○○生活
    費用、互助會會款，及系爭車輛之部分價金，其欲將所付出的收回，並非竊盜等
    語。經查：
（一）系爭車牌號碼三Ｍ─四九五五號自用小客車車主固為甲○○，被告亦於九十年
      九月三十日上午僱請鎖匠開啟系爭車輛之車門，並請求複製系爭車輛之鑰匙乙
      情，業據被告於原審及本院時自承在卷，核與被害人甲○○指述之情節相符，
      復經證人即鎖匠陳永明到庭證述屬實，並有系爭車輛之行車執照影本一紙附卷
      可稽。
（二）次查明被告欲將車輛駛離之目的究係出於不法所有之意圖？抑或僅係為使被害
      人甲○○出面？告訴人甲○○於原審調查時供稱：系爭車輛總價新台幣（下同
      ）十七萬元，其中十萬元以貸款之方式給付，貸款本息係由伊繳納，而乙○○
      確實有出資三、四萬元購買系爭車輛，且乙○○有幫伊繳付四次互助會會款共
      三萬六千元，有時也會拿生活費用給伊等語（見原審卷第三八頁、九十一年九
      月五日訊問筆錄），參以被告於案發前數日曾與告訴人甲○○對二人分手之事
      情談判，並曾表示交往期間其在被害人身上花很多錢，如要分手，要以系爭車
      輛相抵等情，業據告訴人陳述在卷（見警訊卷第三頁），且為告訴人不否認之
      事實，是姑勿論被告出資多少金額購買系爭車輛及與被害人甲○○交往期間為
      甲○○支付生活費用及互助會會款之金額如何，告訴人既確實與被告有金錢之
      糾葛，且尚未處理清楚，則被告前揭辯稱：伊係認為系爭車輛伊也有出資，並
      且伊與甲○○交往時曾支付甲○○生活費用、互助會會款，為甲○○付出甚多
      ，．．等語，尚非無據，應堪採信。是以被告主觀上即難認具有不法所有之意
      圖。
（三）茍被告確有竊取上開車輛之不法所有意圖，則其於鎖匠質以車主究係何人之時
      ，自得詐稱屬其所有。然被告於鎖匠陳永明質問車子為何人所有時，即向陳永
      明坦言其並非車主乙節，亦據證人陳永明於偵審中證述明確，是被告所辯伊開
      啟車門係為迫使被害人甲○○出面，非無可信，益徵被告並無不法所有之意圖
      。
（四）綜上所述，被告客觀上雖有僱請不知情之鎖匠開啟系爭車輛之車門，並要求複
      製鑰匙之行為，惟其主觀上既無不法所有之意圖，尚難以竊盜罪相繩。此外，
      復查無其他積極證據足證被告涉有公訴人所指之竊盜犯行，依前揭法條規定與
      說明，原審以不能證明被告犯罪，而為此部分諭知被告無罪之判決，本院經核
      原判決認事用法俱無不合，檢察官上訴意旨認被告案發時既欲複製被害人所有
      之汽車鑰匙即有不法之意圖云云，指摘原判決不當，並無可取，為無理由，應
      予駁回。
據上論結，應依刑事訴訟法第三百六十八條、第三百六十九條第一項前段、第三百六
十四條、第二百九十九條第一項前段、刑法第三百零五條、第四十一條第一項前段，
罰金罰鍰提高標準條例第一條前段、第二條，判決如主文。
本案經檢察官林炎昇到庭執行職務。
中    華    民    國      九十二      年      一      月      二十二    日
              臺灣高等法院臺南分院刑事第三庭
                                      審判長法官  黃    崑    宗
                                            法官  葉    居    正
                                            法官  莊    俊    華
右正本證明與原本無異。
不得上訴。
                                      法院書記官  廖    明    娟
中    華    民    國      九十二      年      一      月     二十四     日


司法院資訊處製作；財團法人民間司法改革基金會備份。
